【裁判字號】    98,訴,870
【裁判日期】    980527
【裁判案由】    違反毒品危害防制條例
【裁判全文】
臺灣彰化地方法院刑事判決               98年度訴字第870號
公  訴  人  臺灣彰化地方法院檢察署檢察官
被      告  甲○○
                    巷255弄.
上列被告因違反毒品危害防制條例案件，經檢察官提起公訴（98
年度毒偵字第986 號），被告於本院準備程序中就被訴事實為有
罪之陳述，本院合議庭裁定由由受命法官獨任進行簡式審判程序
，判決如下：
    主  文
甲○○施用第二級毒品，累犯，處有期徒刑伍月；又施用第一級
毒品，累犯，處有期徒刑拾月；應執行有期徒刑壹年貳月。
    事  實
一、甲○○前於民國86年8 月間因煙毒案件，經裁定送強制戒治
    期滿後，由臺灣高等法院於88年12月27日，以87年度上訴字
    第2367號判處免刑確定。再於90年8 月間因施用第一、二級
    毒品案件，經本院以90年度毒聲字第3208號裁定，於90年9
    月10日令入戒治處所施以強制戒治，又於91年3 月14日因停
    止停止強制戒治處分付保護管束，並於91年8 月15日保護管
    束期滿未經撤銷視為執行完畢，刑事責任部分，經本院於90
    年12月31日，以90年度訴字第1335號分別判處有期徒刑1 年
    及5 月，應執行有期徒刑1 年4 月確定；另於91年8 月間因
    施用第一級毒品案件，經本院於92年3 月13日，以92年度訴
    字第158 號判處有期徒刑1 年2 月確定，並自92年1 月22日
    入戒治所接受戒治，嗣因毒品危害防制條例93年1 月9日 修
    正實施，毋庸執行所餘之強制戒治處分而終結執行。上開2
    案經接續執行，於94年11月28日縮短刑期假釋付保護管束，
    嗣經撤銷假釋，業於95年12月14日縮刑期滿執行完畢。又於
    95年間，因施用毒品案件，經本院以95年度訴字第1706 號
    判決，判處有期徒刑7 月確定，嗣經本院裁定減刑為3 月15
    日確定，甫於97年1 月22日執行完畢。詎仍不知悔改，於下
    列時間及地點，分別施用第二級毒品甲基安非他命及第一級
    毒品海洛因：
(一)、基於施用第二級毒品甲基安非他命之犯意，於98年2 月25日
    下午某時，在其位於彰化縣溪湖鎮○○里○○路湖東巷79號
    居所，以將甲基安非他命粉末置入香菸內，再點燃施用吸食
    煙霧方式，施用第二級毒品甲基安非他命1 次。
(二)、復基於施用第一級毒品海洛因之犯意，於98年2 月26日上午
    9 時許，在其位於彰化縣溪湖鎮○○里○○路79號居處，將
    海洛因粉末置入針筒內，再加水稀釋後，以注射血管方式，
    施用第一級毒品海洛因1 次。嗣為警於98年2 月28日下午2
    時50分許，持檢察官核發之強制採驗尿液通知書強制其至警
    局採尿送驗，結果呈甲基安非他命、可待因及嗎啡陽性反應
    而查獲。
二、案經彰化縣警察局溪湖分局報告臺灣彰化地方法院檢察署檢
    察官偵查後起訴。
    理  由
一、上揭事實，業據被告甲○○於本院審理時坦承不諱，且其於
    98年2 月28日為警所採驗之尿液，經臺灣彰化地方法院檢察
    署委託警方送請詮昕科技股份有限公司檢驗結果，確呈嗎啡
    、安非他命、甲基安非他命及可待因陽性反應，此有彰化縣
    警察局溪湖分局委託檢驗尿液代號與真實姓名對照證單及該
    公司98年3 月11日所出具之號濫用藥物尿液檢驗報告各1 紙
    附卷可稽，足徵被告前開施用第一級毒品海洛因及施用第二
    級毒品甲基安非他命之自白核與事實相符，堪以採信。
二、按施用第一、二級毒品為犯罪行為，毒品危害防制條例第10
    條定有處罰明文。故施用第一、二級毒品者，依前揭規定本
    應科以刑罰，惟基於刑事政策，對合於一定條件之施用者，
    則依同條例第20條、第23條之規定，施以觀察、勒戒或強制
    戒治之保安處分。又毒品危害防制條例於92年7 月9 日修正
    公佈，自93年1 月9 日施行，其中第20條、第23條將施用毒
    品之刑事處遇程式，區分為「初犯」、「5 年內再犯」及「
    5 年後再犯」。依其立法理由之說明：「初犯」，經觀察、
    勒戒或強制戒治後，應為不起訴處分或不付審理之裁定；經
    觀察、勒戒或強制戒治執行完畢釋放後，「5 年內再犯」者
    ，因其再犯率甚高，原實施之觀察、勒戒及強制戒治既已無
    法收其實效，爰依法追訴或裁定交付審理。至觀察、勒戒或
    強制戒治執行完畢釋放後，「5 年後再犯」者，前所實施之
    觀察、勒戒或強制戒治已足以遮斷其施用毒品之毒癮，為期
    自新及協助其斷除毒癮，仍適用「初犯」規定，先經觀察、
    勒戒或強制戒治之程序。從而依修正後之規定，僅限於「初
    犯」及「5 年後再犯」二種情形，始應先經觀察、勒戒或強
    制戒治之程序。倘被告於5 年內已再犯，經依法追訴處罰，
    縱其第3 次（或第3 次以上）再度施用毒品之時間，在初犯
    經觀察、勒戒或強制戒治執行完畢釋放5 年以後，已不合於
    「5 年後再犯」之規定，且因已於「5 年內再犯」，顯見其
    再犯率甚高，原實施觀察、勒戒或強制戒治，已無法收其實
    效，即應依該條例第10條處罰（最高法院97年度第5 次刑事
    庭會議決議參照）。查本件被告前於86年8 月間因煙毒案件
    ，經裁定送強制戒治期滿，由臺灣高等法院於88年12月27日
    ，以87年度上訴字第2367號判處免刑確定。再於90年8 月間
    因施用第一、二級毒品案件，經本院以90年度毒聲字第3208
    號裁定，於90年9 月10日令入戒治處所施以強制戒治，又於
    91年3 月14日因停止強制戒治處分付保護管束，並於91年8
    月15日保護管束期滿未經撤銷視為執行完畢，刑事責任部分
    ，經本院於90年12月31日以90年度訴字第1335號分別判處有
    期徒刑1 年及5 月，應執行有期徒刑1 年4 月確定；另於91
    年8 月間因施用第一級毒品案件，經本院於92年3 月13日，
    以92年度訴字第158 號判處有期徒刑1 年2 月確定，並自92
    年1 月22日入戒治所接受戒治，嗣因毒品危害防制條例93年
    1 月9 日修正實施，毋庸執行所餘之強制戒治處分而終結執
    行。上開2 案經接續執行，於94年11月28日縮短刑期假釋付
    保護管束，嗣經撤銷假釋，業於95年12月14日縮刑期滿執行
    完畢。又於95年間，因施用毒品案件，經本院以95年度訴字
    第1706號判決，判處有期徒刑7 月確定，嗣經減刑為3 月15
    日確定，甫於97年1 月22日執行完畢等情，此有臺灣高等法
    院被告前案紀錄表及臺灣彰化地方法院檢察署刑案資料查註
    紀錄表各1 份在卷可參。揆諸前揭決議意旨，因被告於戒治
    執行完畢後之5 年內即於95年7 月間再次施用毒品之犯行，
    並經判決確定，已於「5 年內再犯」，顯見其再犯率甚高，
    揆諸前揭說明，即非屬同條例第20條第3 項所規定之「5 年
    後再犯」之情形，即應逕予以追訴，合先敘明。
三、按海洛因係毒品危害防制條例所定之第一級毒品，而甲基安
    非他命則係同條例所定之第二級毒品，均不得非法施用。核
    被告所為，分別係犯毒品危害防制條例第10條第1 項之施用
    第一級毒品罪及同條第2 項之施用第二級毒品罪。其為供施
    用第一級毒品及第二級毒品而持有各該級毒品之低度行為，
    應各為施用之高度行為所吸收，均不另論罪。又被告所犯上
    開2 罪間，犯意各別，且行為時間及手段互異，應予分論併
    罰。又被告有上開事實欄所載之前科紀錄，有臺灣高等法院
    被告前案紀錄表、臺灣彰化地方法院檢察署刑案資料查註紀
    錄表各1 份在卷可憑，其於有期徒刑執行完畢後，5 年內故
    意再犯本案有期徒刑以上之2 罪，均為累犯，自均應依刑法
    第47條第1 項之規定加重其刑。爰審酌被告之素行、犯罪之
    動機、目的、施用毒品係戕害自身健康、施用海洛因及甲基
    安非他命各1 次之手段、所生危害及犯罪後之態度等一切情
    狀，就其所為上開施用第一級毒品及施用第二級毒品犯行，
    分別量處如主文所示之刑，並定其應執行之刑，以示懲儆。
據上論斷，應依刑事訴訟法第273 條之1 第1 項、第299 條第1
項前段，毒品危害防制條例第10條第1 項、第2 項，刑法第11條
前段、第47條第1 項、第51條第5 款，判決如主文。
本案經檢察官鄭少到庭執行職務。
中    華    民    國    98    年    5     月    27    日
                  刑事第六庭          法  官  鮑慧忠
以上正本證明與原本無異。
如不服本判決應於收受判決後10日內向本院提出上訴書狀，並應
敘述具體理由；其未敘述上訴理由者，應於上訴期間屆滿後20日
內向本院補提理由書 (均須按他造當事人之人數附繕本)「 切勿
逕送上級法院」。
中    華    民    國    98    年    5     月    27    日
                                      書記官  陳秀娟
附錄本案論罪科刑法條全文：
毒品危害防制條例第10條
施用第一級毒品者，處 6 月以上 5 年以下有期徒刑。
施用第二級毒品者，處 3 年以下有期徒刑。


司法院資訊處製作；財團法人民間司法改革基金會備份。
